【裁判字號】    96,訴,3668
【裁判日期】    970430
【裁判案由】    毒品危害防制條例
【裁判全文】
臺灣高雄地方法院刑事判決              96年度訴字第3668號
公  訴  人  臺灣高雄地方法院檢察署檢察官
被      告  戊○○
選任辯護人  黃東璧律師
上列被告因毒品危害防制條例案件，經檢察官提起公訴（96年度
偵字第20839 號），本院判決如下：
    主  文
戊○○販賣第一級毒品，累犯，處無期徒刑，褫奪公權終身，販
賣毒品所得之財物新臺幣貳仟元沒收之，如全部或一部不能沒收
時，以其財產抵償之；又販賣第一級毒品，累犯，處無期徒刑，
褫奪公權終身，販賣毒品所得之財物新臺幣貳仟元沒收之，如全
部或一部不能沒收時，以其財產抵償之；又販賣第一級毒品未遂
，累犯，處有期徒刑拾捌年，褫奪公權拾年，扣案之第一級毒品
海洛因貳拾肆小包（合計淨重壹點陸公克，空包裝總重伍點壹
零公克）均沒收銷燬之。應執行無期徒刑，褫奪公權終身，扣案
之第一級毒品海洛因貳拾肆小包（合計淨重壹點陸公克，空包
裝總重伍點壹零公克）均沒收銷燬之，販賣毒品所得之財物新臺
幣肆仟元沒收之，如全部或一部不能沒收時，以其財產抵償之。
    事  實
一、戊○○曾於民國92年間因持有第一級毒品案件，經本院以93
    年度簡上字第95號判決判處有期徒刑4 月確定，於93年7 月
    7 日易科罰金執行完畢，又於93、94年間因連續販賣第一級
    毒品、第二級毒品，經本院以96年度訴字第223 號判決判處
    有期徒刑12年、9 年，應執行有期徒刑20年，經其提起上訴
    後，現由臺灣高等法院高雄分院以96年上訴字2245號審理中
    。詎其仍不知悔改，明知海洛因係毒品危害防制條例所管制
    之第一級毒品，非經許可不得販賣，竟意圖營利，基於販賣
    第一級毒品海洛因之犯意，依不詳方式取得重量不詳之海洛
    因後，以其所有之門號：0000000000號行動電話做為販賣毒
    品之聯絡工具，分別於96年5 月間某日、同年6 月某日，在
    其向乙○○所承租位於高雄縣永安鄉○○路8 巷29號租屋處
    附近，均以新臺幣（下同）2,000 元之價格，販賣數量不詳
    之第一級毒品海洛因予乙○○各1 次。嗣於96年7 月19日11
    時許，乙○○撥打上開電話與戊○○相約在高雄縣路竹鄉○○路292 號收取房租，乙○○隨即駕駛車牌號碼：AK─5275
    號自小客車搭載其夫丁○○前往，快至上址時乙○○又再撥
    打上開電話向戊○○表示欲購買價格3,000 元之第一級毒品
    海洛因，戊○○意圖營利，基於販賣第一級毒品海洛因之犯
    意，則應允之。同日11時30分許，乙○○至上址後，獨自下
    車欲與騎乘機車前來已在現場等候之戊○○收取租金並交易
    毒品時，旋即為行經該處之高雄縣政府警察局湖內分局員警
    丙○○當場查獲，致未完成交易而未遂，戊○○見警前來查
    緝，立即將其隨身攜帶裝有24小包海洛因（合計淨重1.36公
    克，空包裝總重5.10公克，純度29.39%，純質淨重0.40公克
    ）之塑膠袋丟棄在其身旁，嗣經到場支援之高雄縣政府警察
    局湖內分局員警魏毅坤在場搜查後，發覺上開遭戊○○棄置
    之塑膠袋並予以扣押，而查悉上情。
二、案經高雄縣政府警察局湖內分局報請臺灣高雄地方法院檢察
    署檢察官偵查起訴。
    理  由
一、證據能力部分：
  (一)證人乙○○偵查中之具結證述部分：按被告以外之人於偵查
    中向檢察官所為陳述，除顯有不可信之情況者外，得為證據
    ，刑事訴訟法第159 條之1 第2 項定有明文。偵查中對被告
    以外之人所為之偵查筆錄，或被告以外之人向檢察官所提之
    書面陳述，性質上均屬傳聞證據。惟現階段刑事訴訟法規定
    檢察官代表國家偵查犯罪、實施公訴，依法其有訊問被告、
    證人及鑑定人之權，證人、鑑定人且須具結，而實務運作時
    ，檢察官偵查中向被告以外之人所取得之陳述，原則上均能
    遵守法律規定，不致違法取供，其可信度極高。職是，被告
    以外之人前於偵查中已具結而為證述，除反對該項供述得具
    有證據能力之一方，已釋明「顯有不可信之情況」之理由外
    ，不宜即遽指該證人於偵查中之陳述不具證據能力。是證人
    乙○○於偵查中之陳述部分，既經具結，且無證據證明顯有
    不可信之情況，依前開說明，應有證據能力。
  (二)鑑定人由審判長、受命法官或檢察官就下列之人選任1 人或
    數人充之：(一)就鑑定事項有特別知識經驗者。(二)經政府機關
    委任有鑑定職務者；鑑定之經過及其結果，應命鑑定人以言
    詞或書面報告；法院或檢察官得囑託醫院、學校或其他相當
    之機關、團體為鑑定，或審查他人之鑑定，並準用第203 條
    至第206 條之1 規定，刑事訴訟法第198 條、第206 條第1
    項、第208 條第1 項分別定有明文。且臺灣高雄地方法院檢
    察署已概括選任法務部調查局為該署轄區司法警察機關調查
    中案件有關毒品鑑定事項之鑑定機關（臺灣高雄地方法院檢
    察署92年7 月11日雄檢楠文字第0921000185號函參照）。依
    上開說明，卷附法務部調查局調科壹字第09623070860 號鑑
    定書（本院卷第30頁），雖係被告以外之人於審判外之書面
    陳述，然係檢察機關概括委託法務部調查局鑑定後所製作之
    鑑定報告，為刑事訴訟法第159 條第1 項所指例外情形，應
    有證據能力。
  (三)本判決所引用之其餘證據資料（詳後引證據），其中傳聞證
    據部分，縱無刑事訴訟法第159 條之1 至第159 條之4 或其
    他規定之傳聞證據例外情形，亦因被告戊○○、辯護人、檢
    察官或同意可作為證據使用，或未聲明異議，依刑事訴訟法
    第159 條之5 第1 項、第2 項之規定，本院審酌該證據作成
    之情況，認為適當，應得為證據。
二、訊據被告戊○○矢口否認有何販賣第一級毒品海洛因之犯行
    ，辯稱：伊沒有販賣海洛因給乙○○。伊於96年7 月19日11
    時許，至高雄縣路竹鄉○○路292 號，要繳房租給乙○○，
    警方查扣之24小包海洛因也不是伊所有的等語。辯護人為被
    告辯護稱：若認上開毒品確為被告所持有，被告亦僅成立意
    圖販賣而持有毒品罪，而無販賣毒品之情事云云。經查：
  (一)96年7 月19日11時許，乙○○撥打被告之門號：0000000000
    號行動電話向戊○○表示欲購買3,000 元價格之第一級毒品
    海洛因，戊○○應允之，嗣乙○○至高雄縣路竹鄉○○路29
    2 號前，下車欲與被告交易毒品之際，即為警查獲而未完成
    交易，並經警在現場扣得被告所丟棄之裝有24小包海洛因（
    合計淨重1.36公克，空包裝總重5.10公克，純度29.39%，純
    質淨重0.40公克）之塑膠袋等情，業據證人乙○○於本院審
    理時具結證稱：96年7 月19日11時許，伊撥打被告上開行動
    電話要向被告收取房租，被告與伊約在高雄縣路竹鄉○○路
    292 號見面，快到上址時，伊再撥打被告上開電話，向被告
    表示伊要購買3,000 元價格之第一級毒品海洛因，被告應允
    。當天伊是開車搭載伊先生丁○○一同前往，伊到上址時，
    被告已經在現場了，被告是騎摩托車來的，伊自己一個人下
    車後，正準備要跟被告交易毒品，但立即被警查獲，警察查
    獲時伊有看見被告將一包東西丟掉，後來警方有在被告附近
    扣到海洛因等語（本院卷第127 至132 頁）無訛，核與證人
    丙○○於本院審理時結證之查獲情節（本院卷第61、62頁）
    ，及證人丁○○於警詢時證稱：96年7 月19日，伊太太乙○○要向被告收房租，順便買毒品，乙○○開車載伊至高雄縣
    路竹鄉○○路292 號，伊是殘障人士，所以伊沒有下車，後
    來被告與乙○○就被警查獲等語（臺灣高雄地方法院檢察署
    96年度偵字第20839 號卷第7 頁）均大致相符一致，又警方
    於查獲現場所扣得之塑膠袋（內含不明粉末24小包），依證
    人魏毅坤於本院審理時結證係在被告站立處右後側發現所查
    扣（本院卷第103 頁），而在上開24小包袋上經警採集指紋
    送鑑定，依指紋特徵點比對法，鑑定結果為上開指紋確實與
    被告指紋相符，此有內政部警政署刑事警察局96年8 月21日
    刑紋字第0960121680號鑑驗書1 份在卷足憑（臺灣高雄地方
    法院檢察署96年度偵字第20839 號卷第52至56頁），顯見上
    開塑膠袋（內含不明粉末24小包）確實為被告持有且丟棄在
    旁，而前揭塑膠袋內24小包之不明粉末（合計淨重1.36公克
    ，空包裝總重5.10公克，純度29.39%，純質淨重0.40公克）
    ，經送鑑定均含第一級毒品海洛因之成分，有法務部調查局
    調科壹字第09623070860 號鑑定書在卷可佐（本院卷第30頁
    ），此外，復有扣押物品目錄表1 紙、現場照片及扣押物品
    照片13張在卷可憑（臺灣高雄地方法院檢察署96年度偵字第
    2083 9號卷第18頁、第20至26頁），應堪以認定。
  (二)被告分別於96年5 月間某日、同年6 月某日，在其向乙○○
    所承租位於高雄縣永安鄉○○路8 巷29號租屋處附近，均以
    2,000 元之價格，販賣數量不詳之第一級毒品海洛因予乙○○各1 次等情，業據證人乙○○於本院審理時結證明確（本
    院卷第131 、132 頁），雖證人乙○○於偵訊時具結證稱：
    伊於5 月間某日向被告買3,000 元之海洛因，於4 月間某日
    向被告買2,000 元左右之海洛因，好像是2,000 或3,000 元
    等語（臺灣高雄地方法院檢察署96年度偵字第20839 號卷第
    81 頁） ，就購買毒品之時間及金額與其前揭審理所證並非
    全然一致，惟就購買毒品之次數為2 次則屬一致，而乙○○
    於96 年7月19日確實要與被告交易毒品，因警查獲而不遂，
    且經警扣得被告持有之海洛因24小包，業如前述，顯見被告
    確有在從事販毒交易，是證人乙○○證稱被告曾販賣毒品2
    次予伊，非無可能，參以乙○○與被告僅係房東房客之關係
    ，並無怨隙，乙○○應無虛增向被告購買毒品之次數，陷害
    被告之必要，是證人乙○○前揭審理結證，應可採信。
  (三)邇來政府為杜絕毒品氾濫，毒害人民甚深，再三宣導教民眾
    遠離毒品、媒體之報導既深且廣，對於毒品之禁絕，應為民
    眾所熟悉。又政府對於查緝施用、轉讓及販賣毒品無不嚴格
    執行，且販賣毒品罪更係重罪，設若無利可圖，衡情一般持
    有毒品者，當不致輕易將持有毒品交付他人。況第一級毒品
    海洛因價格不貲、物稀價昂，且販賣毒品乃違法行為，非可
    公然為之，亦無公定之價格，不論任何包裝，均可任意分裝
    增減分量，每次買賣價量，亦可能隨時依雙方間之關係深淺
    、資力、需求量及對行情之認知、來源是否充裕、查緝是否
    嚴緊，購買者被查獲時供述購買對象之可能性風險之評估等
    ，因而異其標準，並隨時機動調整，非可一概而論，是販賣
    之利得除經坦承犯行或價量俱臻明確外，委難查得實情。惟
    販賣之人從價差或量差中牟利方式雖異，其以電子秤精確計
    量，分裝後販賣於一般之購買者，意圖營利之非法販賣行為
    則屬同一，足見被告販賣第一級毒品海洛因之舉，其主觀上
    確有藉此牟利之意圖，應堪認定。
  (四)綜上，被告前揭所辯與現有事證不符，顯非屬實，難以採信
    。本件事證明確，被告前揭犯行均堪認定。
三、論罪科刑：
  (一)查海洛因係毒品危害防制條例第2 條第2 項第1 款所定之第
    一級毒品，依法不得持有、施用及販賣，故核被告上開所為
    ，分別係犯毒品危害防制條例第4 條第1 項之販賣第一級毒
    品罪；同條例第4 條第6 項、第1 項之販賣第一級毒品未遂
    罪。
  (二)被告持有第一級毒品海洛因之低度行為，均為販賣第一級毒
    品海洛因之高度行為所吸收，不另論罪。
  (三)被告先後2 次販賣第一級毒品海洛因既遂、1 次販賣第一級
    毒品海洛因未遂之犯行，其時間、地點有所區隔，乃各自獨
    立之行為，應予分論併罰。至公訴人雖認被告前揭犯行係基
    於集合犯意為之，惟所謂集合犯係指法律條文中之客觀構成
    要件之行為要素，原即具有反覆實施之特性，然販賣毒品行
    為本身，或有可能零星偶一為之，亦有可能經常為之，就販
    賣毒品行為本身之法條文義而言，並未將「反覆性」之概念
    加諸於販賣之文字內涵內，即販賣毒品本身並未具備反覆實
    施的特徵，況販賣毒品之犯罪態樣，除販賣毒品者之販賣行
    為外，尚有購買毒品者之購買行為，雙方合致方足使販賣行
    為成立，故此種犯罪，不必販賣者一方在主觀上具不斷反覆
    實施之意圖，即足成立犯罪。準此，被告前揭販賣毒品之行
    為，不能認係屬包括之一罪，公訴人前揭所認，容有未洽，
    附此敘明。
  (四)被告曾於民國92年間因持有第一級毒品案件，經本院以93年
    度簡上字第95號判決判處有期徒刑4 月確定，於93年7 月7
    日易科罰金執行完畢之事實，有臺灣高等法院被告前案紀錄
    表1 份在卷可稽，是其5 年內故意再犯本件有期徒刑以上之
    罪，均為累犯，均應依刑法第47條第1 項規定加重其刑，惟
    販賣第一級毒品罪之法定本刑為死刑或無期徒刑，依法不得
    加重，僅得就販賣第一級毒品罰金刑部分，加重其刑。
  (五)被告於96年7 月19日11時許，以門號：0000000000號行動電
    話就販賣第一級毒品海洛因之數量、價格，與乙○○達成合
    意後，嗣乙○○至交易地點正擬與被告交易時，為警當場查
    獲致未能完成交易，故被告已著手於販賣第一級毒品海洛因
    行為而未遂，為未遂犯，應依第25條第2 項減輕之，及就販
    賣第一級毒品罰金刑部分，依法先加後減之。至辯護人認被
    告縱有持有24小包海洛因之犯行，亦僅成立意圖販賣而持有
    毒品罪，惟被告既意圖營利，基於販賣第一級毒品海洛因之
    犯意，與乙○○就販賣毒品之數量、價格達成合意，且雙方
    均已至交易地點，僅係因警查獲而未完成交易，應認被告已
    經著手販賣之行為，被告基於販賣毒品之犯意，且著手販賣
    毒品之行為，自難僅論以被告意圖販賣而持有毒品罪，辯護
    人所指，容有誤會，附此敘明。
  (六)爰審酌被告明知毒品戕害身心，向為政府嚴令禁止流通之違
    禁物，竟貪圖利益，任意販賣，加速毒品流通，戕害國人身
    心健康，犯罪所生危害嚴重；且被告前於93、94年間因涉販
    賣第一級、第二級毒品，業經本院以96年度訴字第223 號判
    決判處有期徒刑12年、9 年，應執行有期徒刑20年，現由臺
    灣高等法院高雄分院審理中，此次雖查獲販毒次數僅有3 次
    ，仍顯見被告未有悔改之意；又於犯後設詞狡辯，否認犯行
    ，犯罪後態度欠佳及審酌被告販毒之目的、手段、數量等一
    切情狀，分別量處如主文所示之刑，並定其應執行刑。且就
    量處無期徒刑部分，依刑法第37條第1 項規定，宣告褫奪公
    權終身；就量處有期徒刑18年部分，依被告犯罪情形，認有
    宣告褫奪公權之必要，爰諭知褫奪公權10年，並依刑法第51
    條第8 款規定，宣告應執行褫奪公權終身。
  (七)扣案之海洛因24小包（合計淨重1.36公克，空包裝總重5.10
    公克，純度29.39%，純質淨重0.40公克），均屬毒品，其包
    裝袋上因殘留有些微毒品而無法與析離，亦應視同為第一級
    毒品，均依毒品危害防制條例第18條第1 項前段宣告沒收銷
    燬之。至鑑驗耗用之部分，既均已滅失，自無庸宣告沒收銷
    燬。被告販賣第一級毒品所得4000元，應依毒品危害防制條
    例第19條第1 項規定沒收，如全部或一部不能沒收時，以被
    告財產抵償之。另扣案之現金13,500元，被告否認與販毒行
    為有關；且證人乙○○於本院審理時證稱：伊當天要跟被告
    收取房租，警方自被告身上扣得之13,500元是被告要繳付給
    伊的租金等語，（本院卷第133 頁），且查無其他證據足以
    證明上開13,500元係被告販賣毒品所得或與販賣毒品之犯行
    有關，爰不予諭知沒收。至被告所有之0000000000號行動電
    話，為被告所有用以聯絡販毒之工具，業據證人乙○○證稱
    係撥打上開電話與被告聯絡購買毒品等語（本院卷第137 頁
    ）明確，惟上開行動電話未據扣案，且無法證明現尚存在，
    為免將來沒收執行之困難，爰不予諭知沒收。
據上論斷，應依刑事訴訟法第299 條第1 項前段，毒品危害防制
條例第4 條第1 項、第6 項、第18條第1 項前段、第19條第1 項
，刑法第11條、第47條第1 項、第25條第2 項、第51條第5 款、
第8 款、第37條第1 項、第2 項，判決如主文。
本案經檢察官甲○○到庭執行職務。
中    華    民    國    97    年    4     月    30    日
                  刑事第十庭   審判長 法  官   何秀燕
                                      法  官   林揚奇
                                      法  官   顏銀秋
上正本證明與原本無誤。
如不服本判決，應於判決送達後10日內，向本院提出上訴狀。
中    華    民    國    97    年    4     月    30    日
                                      書記官   董明惠
附錄論罪科刑法條：
毒品危害防制條例第4條第1項、第6項
製造、運輸、販賣第一級毒品者，處死刑或無期徒刑；處無期徒
刑者，得併科新臺幣1,000萬元以下罰金。
前5項之未遂犯罰之。


司法院資訊處製作；財團法人民間司法改革基金會備份。
